【裁判字號】    96,易,3249
【裁判日期】    970320
【裁判案由】    詐欺
【裁判全文】
臺灣臺北地方法院刑事判決              96年度易字第3249號
公  訴  人  臺灣臺北地方法院檢察署檢察官
被      告  丙○○
輔  佐  人  乙○○
被      告  丁○○
選任辯護人  舒建中律師
上列被告因詐欺案件，經檢察官提起公訴（96年度偵字第14888
號），本院判決如下：
    主  文
丙○○幫助共同意圖為自己不法之所有，以詐術使人將本人之物
交付，處拘役伍拾日，如易科罰金，以新臺幣壹仟元折算壹日，
減為拘役貳拾伍日，如易科罰金，以新臺幣壹仟元折算壹日。
丁○○幫助共同意圖為自己不法之所有，以詐術使人將本人之物
交付，處有期徒刑參月，如易科罰金，以新臺幣壹仟元折算壹日
，減為有期徒刑壹月又拾伍日，如易科罰金，以新臺幣壹仟元折
算壹日。
    事  實
一、丙○○、丁○○得預見提供己有行動電話門號sim卡、金融
    卡予他人使用，有遭他人作為詐欺取財犯罪工具之虞，均仍
    不違其本意，分別基於幫助他人詐欺取財之未必故意，丙○○於民國96年1月初至同年月5日前某日將其所有門號為0000
    000000之sim卡1張在不詳處所交予一姓名年籍不詳成年人，
    丁○○則於96年1月11日前某日將其所有之臺北富邦銀行建
    成分行帳號000000000000號帳戶之金融卡及金融卡密碼，在
    臺北市○○○路某處pub內交付並告知予綽號為「阿宏」姓
    名年籍不詳之成年男子，上開姓名年籍不詳之成年人即與阿
    宏基於共同意圖為自己不法所有之犯意聯絡，於95年1月5日
    晚間10時56分許在奇摩拍賣網站向甲○○佯稱為「李佩洵」
    之成年男子欲出賣長榮航空公司27萬哩程數，並以上開門號
    為聯絡電話，致甲○○陷於錯誤而買受，並撥打該門號與之
    聯絡，而依指示於同年月11日將買賣價金分3次依序為新臺
    幣（下同）3萬元、2萬5千元、3萬元合計8萬5千元匯入上開
    帳戶，並旋遭悉數領盡。嗣甲○○察覺有異，始報警循線查
    悉上情。
二、案經甲○○訴由臺北市政府警察局大安分局報請臺灣臺北地
    方法院檢察署檢察官偵查起訴。
    理  由
壹、證據能力：
    證人甲○○於偵查中向檢察官所為之證詞，業經具結，且當
    事人對其陳述於本院準備程序中並未爭執其證據能力，亦未
    聲請傳訊，顯已放棄詰問權之行使，復無顯不可信之情況，
    依刑事訴訟法第159條之1第2項規定，其證詞自得作為證據
    。其餘資以認定被告犯罪事實之非供述證據（詳後述），亦
    查無違反法定程序取得之情，依同法第158條之4規定反面解
    釋，亦具證據能力。
貳、實體部分：
一、訊據被告丁○○就上開犯罪事實坦承不諱，被告丙○○矢口
    否認有上開犯行，辯稱：上開門號非伊申請，伊亦未將該門
    號sim卡交予他人，應係他人盜用伊證件冒名申請云云，惟
    查：
(一)告訴人甲○○遭人詐欺並撥打被告丙○○所有之上開門號與
  佯稱為「李佩洵」之成年男子聯絡而依指示匯款3次合計8萬5
  千元至被告丁○○上開帳戶之事實，業據告訴人於偵查中證述
  綦詳，復有交易明細查詢單、奇摩拍賣網路列印資料、臺北富
  邦銀行建成分行存款歷史對帳單及開戶資料、遠傳電信股份有
  限公司（下稱遠傳電信公司）易付卡客戶資料卡附卷為證，應
  堪認定。
(二)上開門號sim卡係被告丙○○主動交予一姓名年籍不詳之人，
  有下列各節可資證明：
1.上開門號確係被告丙○○於94年4月14日申請，而於同年月15
  日啟用一節，有遠傳電信公司檢送由被告丙○○所繕寫之申請
  書、遠傳公司企管字第09620802047號函在卷為憑，而被告丙○○於本院審理時亦自承上開門號申請書申請人姓名、身分證
  統一編號、生日、聯絡電話、住址、申請人簽章等欄均由伊填
  寫（本院卷24頁、44頁）；且依卷附高雄市三民區第二戶政事
  務所高市民二戶字第0960008507號函謂：「丙○○於91年9月
  11日遷入本轄期間，查無補發國民身分證紀錄」，復參酌被告
  丙○○於警詢供承：伊之身分證、駕照、健保卡一直在伊身上
  ，伊未借他人亦未賣予他人等語（臺灣臺北地方法院檢察署96
  年度偵字第14888號卷9頁），是堪認其所辯上開門號係遭人盜
  用其證件冒名申請云云，顯非真實，足認上開門號確係被告丙○○所申請而由其持有該門號之sim卡。
2.該門號sim卡在被告丙○○持有期間卻由第三人使用而以之用
  於詐欺告訴人之聯絡電話，衡情應係被告丙○○主動交付；且
  該sim卡若係被告丙○○於96年1月5日以前即不慎遺失或遭竊
  ，則其為免該門號遭不法之人盜用而影響己身權益，當會即刻
  向遠傳公司申請停機，惟依卷附遠傳公司企管字第0962080204
  7號函可知，上開門號停用日期為96年3月23日，堪認被告丙○○於96年1月5日以前並未申請停機，可徵自被告丙○○94年4
  月14日申請該門號起以至遭人利用為詐欺告訴人之聯絡電話即
  96年1月5日止，該門號sim卡未曾遺失或遭竊，益證該sim卡係
  其主動交予姓名年籍不詳之人，被告丙○○上開所辯，顯係卸
  責之詞，洵無足採。
(三)一般人自行向金融機構申請開設帳戶取得金融卡或向電信公司
  申請門號，原則上並無特殊限制及困難，故需用金融卡或門號
  者原得以己之名義申請而無向他人收集金融卡、門號sim卡之
  必要；且時下持人頭帳戶以電話詐騙被害人匯款之行為甚為猖
  獗，此經媒體廣為報導，政府機關尚多次呼籲民眾應謹慎控管
  己有帳戶金融卡以免淪為詐騙者之幫助工具，是依一般人之智
  識及社會生活經驗，極易認知收受金融卡或門號sim卡者悖於
  常情未使用己之金融卡或門號而使用他人金融卡或門號，顯為
  遂行存提款及通聯紀錄不易循線追查之目的，自可產生該收受
  金融卡或門號者係用於不法財產犯罪之合理懷疑。衡被告丁○○為專科畢業、被告丙○○係高中肄業，且均就業中，為渠等
  所自承，而具一定智識程度，就上情絕難諉為不知，是被告2
  人雖無他人使用其金融卡及密碼、門號必然持以詐騙他人之確
  信，惟仍交付之，顯就他人縱用於詐欺取財一節，予以容任，
  足認被告2人有幫助該姓名年籍不詳之人、「阿宏」共同詐欺
  取財之未必故意甚明，是本案事證明確，被告2人幫助詐欺取
  財犯行，洵堪認定，應依法論科。
二、核被告2人所為，均係犯刑法第30條第1項前段、第339條第1
    項幫助詐欺取財罪。被告丙○○、丁○○基於幫助姓名年籍
    不詳之成年人、綽號阿宏之成年男子詐欺取財之未必故意，
    而分別為交付門號sim卡、金融卡並告知密碼之詐欺取財構
    成要件以外之行為，係幫助犯，爰依刑法第30條第2項規定
    ，減輕其刑。該成年人與阿宏間就詐欺取財犯行間有犯意聯
    絡及行為分擔，係共同正犯。爰審酌被告丙○○於83年間曾
    因妨害風化案件經臺灣屏東地方法院83年度易字第1290號判
    決處罰金銀元1,000元確定，被告丁○○並無前科，有臺灣
    高等法院被告前案紀錄表在卷為證，素行尚可，且提供sim
    卡、金融卡予他人犯罪使用之幫助犯行，使收受者憑恃犯罪
    追查不易更肆無忌憚，而助長詐欺取財之歪風，顯對社會財
    貨秩序、正常經濟交易安全及人民財產權構成嚴重危害，增
    加被害人尋求救濟之困難，且告訴人損失金額非少，惟被告
    丁○○尚能坦承犯行，犯後態度良好及其專科畢業智識程度
    ，被告丙○○仍飾詞圖卸，犯後態度不佳，堪認其毫無悔意
    及其高中肄業智識程度，被告2人就詐欺取財犯行予以助力
    程度之相異，至今仍未賠償告訴人所受損害及其犯罪動機、
    目的、手段、生活情況等一切情狀，分別量處如主文所示之
    刑，並諭知易科罰金折算標準。而被告2人犯罪均在96年4月
    24日以前，查無中華民國九十六年罪犯減刑條例所定不得減
    刑之情，爰依同條例第2條第1項第3款、第9條規定減其宣告
    刑二分之一，並諭知減得之刑易科罰金折算標準。
據上論斷，應依刑事訴訟法第299條第1項前段，刑法第339條第1
項、第30條第1項前段、第2項、第28條、第41條第1項前段，刑
法施行法第1條之1第1項、第2項前段，中華民國九十六年罪犯減
刑條例第2條第1項第3款、第7條、第9條，判決如主文。
本案經檢察官蔡立文到庭執行職務。
中    華    民    國    97    年    3     月    20    日
                  臺灣臺北地方法院刑事第14庭
                      審判長法  官  宋松璟
                            法  官  李家慧
                            法  官  陳琪媛
以上正本證明與原本無異。
如不服本判決，應於判決送達後10日內向本院提出上訴狀（應抄
附繕本）。告訴人或被害人如對於本判決不服者，應具備理由請
求檢察官上訴，其上訴期間之計算係以檢察官收受判決正本之日
期為準。
                            書記官  陳豪達
中    華    民    國    97    年    3     月    20    日
附錄法條：
中華民國刑法第339條
意圖為自己或第三人不法之所有，以詐術使人將本人或第三人之
物交付者，處5年以下有期徒刑、拘役或科或併科1千元以下罰金
。
以前項方法得財產上不法之利益或使第三人得之者，亦同。
前二項之未遂犯罰之。


司法院資訊處製作；財團法人民間司法改革基金會備份。
